臺灣彰化地方法院員林簡易庭民事判決
110年度員簡字第168號
原      告  和潤企業股份有限公司

法定代理人  田天明  


被      告  紀明和  
上列當事人間請求塗銷所有權移轉登記事件，本院不經言詞辯論
，判決如下：
    主      文
原告之訴駁回。
訴訟費用由原告負擔。
    事實及理由
一、原告主張：被告紀明和尚積欠原告新臺幣（下同）487,992
    元之債務未清償，然被告紀明和竟於民國109年12月21日將
    其所有之彰化縣○○鎮○○段0000地號土地（權利範圍10分之2
    ）及同段184建號之房屋（權利範圍1分之1，下合稱系爭房
    地）贈與被告紀○○，並於110年1月12日辦理所有權移轉登記
    ，被告紀明和顯係將其財產權利無償移轉予被告紀○○，使被
    告紀明和陷於無資力而有害及原告權利，爰依民法第244 條
    第1項、第4項之規定提起本件訴訟等語，並聲明：
　　（一）被告間就系爭房地於109年12月21日所為之贈與債權
          行為，及於110年1月12日所為之所有權移轉登記物權
          行為，均應予撤銷。
　　（二）被告紀○○應將系爭房地於以贈與為原因所為之所有權
          移轉登記予以塗銷，並回復登記為被告紀明和所有。
二、按原告之訴，有當事人不適格或欠缺權利保護必要者，法院
    得不經言詞辯論，逕以判決駁回之。但其情形可以補正者，
    審判長應定期間先命補正，民事訴訟法第249條第2項第1款
    定有明文。又該條項於簡易訴訟程序亦有適用，此觀民事訴
    訟法第436條第2項自明。再按債權人依民法第244條行使其
    撤銷權，如僅請求撤銷債務人之行為，則應以行為當事人為
    被告，即其行為為單獨行為時，應以債務人為被告，其行為
    為雙方行為時，應以債務人及其相對人為被告，故其行為當
    事人有數人時，必須一同被訴，否則應認其當事人之適格有
    欠缺（最高法院28年度渝上字第978號判決意旨參照）。而
    當事人之適格為權利保護要件之一，如有當事人不適格之情
    事，即欠缺權利保護要件，法院即不得對之為實體之裁判。
    又關於當事人適格與否，為法院應依職權調查之事項，無論
    訴訟進行至如何之程度，應依職權隨時調查之。
三、經查，本件原告主張被告紀明和與紀○○間之贈與行為有害其
    債權，故欲撤銷贈與之債權行為及所有權移轉之物權行為，
    應以該贈與行為之全體當事人為被告，當事人適格始無欠缺
    。原告未以該贈與行為之全體當事人為被告，自屬當事人不
    適格，然其情形尚非不能補正，本院已於110年5月21日裁定
    命原告於收受裁定後15日內補正，而原告迄今猶未補正，爰
    依民事訴訟法第249條第2項第1款規定，不經言詞辯論，逕
    以判決駁回其訴。
四、依民事訴訟法第436條第2項、第249條第2項第1款、第78條
    ，判決如主文。
中　　華　　民　　國　　110 　年　　7 　　月　　12　　日
        　　　　　員林簡易庭  法  官  徐啓惟　　　　　　
以上正本係照原本作成。
如不服本判決，須於判決送達後20日內，向本院提出上訴狀。（
須按他造當事人之人數附繕本）。如委任律師提起上訴者，應一
併繳納上訴審裁判費。
中　　華　　民　　國　　110 　年　　7 　　月　　12　　日
                              書記官  張莉秋